臺灣高等法院臺中分院民事裁定
111年度上字第515號
上  訴  人  吳錦洲  

            林美華  
共      同
訴訟代理人  黃銘煌律師
            張焜傑律師
被上訴人    謙里開發股份有限公司

法定代理人  郭峻誠  
訴訟代理人  黃英哲律師
上列當事人間請求侵權行為損害賠償等事件（本院111年度上字
第515號），上訴人聲請停止訴訟，本院裁定如下：
    主  文
聲請駁回。
    理  由
一、聲請意旨：
    上訴人為夫妻，共同於門牌號碼臺中市○○區○○路0段00號建
    物之第一層樓中如原判決附圖編號A、B之範圍，經營○○豆花
    臉盆冰店。上開建物為地下一層、地上四層（下合稱系爭建
    物）之大樓，該大樓之基地為臺中市○○區○○段0地號土地（
    下稱系爭土地，與系爭建物合稱系爭房地），地下一層為同
    段000建號、第一層為同段000建號（下稱000建號房屋）、
    第二層為同段000建號（下稱000建號房屋）、第三層為同段
    000建號（下稱000建號房屋）、第四層為同段000建號（下
    稱000建號房屋）；其中上訴人吳錦洲為系爭土地、000建號
    房屋之共有人，應有部分分別為1萬分之18、1萬分之90（下
    合稱吳錦洲房地應有部分）；而訴外人陳○○亦為系爭土地、
    000建號房屋之共有人，並單獨所有000、000、000、000建
    號房屋。嗣陳○○以其共有系爭土地、000建號房屋應有部分
    已逾3分之2，而依土地法第34條之1規定，將系爭土地、000
    建號房屋併同000、000、000、000建號房屋於民國109年8月
    6日出售予被上訴人，買賣價金為新臺幣（下同）4億4,903
    萬1,000元，致吳錦洲及系爭土地、000建號房屋之其他共有
    人無力行使優先購買權，被上訴人因而於109年10月19日登
    記取得系爭房地所有權。惟陳○○與被上訴人於109年8月6日
    就吳錦洲房地應有部分之買賣行為，及被上訴人於109年10
    月19日登記取得吳錦洲房地應有部分之物權行為，違反土地
    法第34條之1第1、4項；民法第799條第5項、第148條第1項
    等規定而無效，吳錦洲已對被上訴人、陳○○提出確認其2人
    間就吳錦洲房地應有部分之買賣行為無效，及被上訴人登記
    取得之物權行為無效，暨被上訴人應塗銷吳錦洲房地應有部
    分所有權登記等訴訟，經臺灣臺中地方法院（下稱臺中地院
    ）以111年度訴字第2493號事件受理在案（下稱甲案）。因
    甲案就被上訴人登記取得吳錦洲房地應有部分是否無效之爭
    執，為認定被上訴人可否於本件訴訟基於其為系爭房地所有
    權人之地位而向上訴人請求不當得利、損害賠償之權利基礎
    ，故甲案訴訟之法律關係存否，乃本件訴訟之先決問題，被
    上訴人應受甲案裁判之拘束。故依民事訴訟法第182條第1項
    規定，聲請停止本件訴訟云云。
二、被上訴人表示：
　　吳錦洲前就其主張被上訴人與陳○○間就吳錦洲房地應有部分
    於109年8月6日、10月19日所為之債權行為、物權行為均不
    存在，而提出訴訟，經本院判決駁回確定在案（第一審案號
    ：臺中地院109年度訴字第3248號；本院案號：110年度上易
    字第167號。下稱乙案），而甲案與乙案係同一事件，甲案
    應受乙案判決既判力拘束。且被上訴人是否為系爭土地、00
    0建號房屋之所有權人，本案法院可自為調查審認，並非本
    件訴訟之先決問題；本件訴訟如須等待甲案訴訟審結，則被
    上訴人將受延滯訴訟之不利益，故本件訴訟並無必要停止等
    語。
三、按民事訴訟法第182條第1項固規定訴訟全部或一部之裁判，
    以他訴訟之法律關係是否成立為據者，法院得在他訴訟終結
    前，以裁定停止訴訟程序。但為本訴訟先決問題之法律關係
    是否成立，在本訴訟法院本可自為調查審認，若因停止訴訟
    程序，當事人將受延滯之不利益時，仍以不裁定停止訴訟程
    序為宜，且有無停止之必要，法院有自由裁量之權，並非一
    經當事人聲請，即應裁定停止訴訟程序，最高法院109年度
    台抗字第398號民事裁判意旨參照。
四、經查，吳錦洲前主張被上訴人與陳○○間就吳錦洲房地應有部
    分於109年8月6日、10月19日所為之債權行為、物權行為，
    並未經吳錦洲承認而不生效力，且該物權行為違反民法第71
    條規定而無效，而提出乙案訴訟，請求確認上開債權行為、
    物權行為均不存在及應塗銷吳錦洲房地應有部分所有權移轉
    登記，回復為吳錦洲所有，經本院認系爭債權行為、物權行
    為係有效且存在而判決吳錦洲敗訴確定一情，有被上訴人提
    出之乙案第一、二審訴訟判決為證（本院卷第221-254頁）
    。又被上訴人於本件訴訟係主張其向陳○○買受系爭房地，並
    已登記取得所有權，而上訴人共同無權占用原判決附圖編號
    A、B部分，致其受有相當於租金之損害、及無法遵期交付系
    爭建物予承攬商進行拆除作業而受有支付承攬報酬、委任事
    務費、全額簽約金等損害；上訴人則抗辯被上訴人登記取得
    吳錦洲房地應有部分，屬於違法而無效，被上訴人所受損害
    與上訴人無關，被上訴人應就其損害負與有過失責任等語。
    則被上訴人於本件對上訴人請求有無理由，所涉及上訴人應
    否負損害賠償或返還不當得利之責及應負給付範圍為何等爭
    議，係以雙方法律關係內容而定，本院自得就上開兩造爭執
    事項為調查審認。且本件訴訟已進行至第二審程序，倘若停
    止本件訴訟程序，則訴訟當事人將受延滯之不利益。故本件
    訴訟並無停止訴訟之必要。從而，聲請人依民事訴訟法第18
    2條第1項規定，請求停止本件訴訟，並無理由，應予駁回。
五、據上論結，本件聲請無理由，爰裁定如主文。
中    華    民    國    111   年    11    月    2    日
　　　　　　　　民事第一庭    審判長法　官  張瑞蘭
　　　　　　　　　　　　　　　　    法　官  王  銘
　　　　　　　　　　　　　　　　    法　官  林孟和
正本係照原本作成。
如不服本裁定應於裁定送達後10日內向本院提出抗告狀（須按他
造人數附具繕本），繳納抗告裁判費新台幣1000元整。因疫情而
遲誤不變期間，得向法院聲請回復原狀。

　　　　　　　　　　　　　　　　    書記官  郭蕙瑜
中　　華　　民　　國　　111 　年　　11　　月　　2 　　日